【裁判字號】    89,判,3716
【裁判日期】    891221
【裁判案由】    戶政
【裁判全文】
最  高  行  政  法  院  判  決                  八十九年度判字第三七一六號
    原      告  甲○○○
    被      告  基隆市政府
    代  表  人  李進勇
右當事人間因戶政事件，原告不服內政部中華民國八十八年五月十八日台八八內訴字
第八八○三一八一號再訴願決定，提起行政訴訟。本院判決如左：
    主  文
原告之訴駁回。
訴訟費用由原告負擔。
    事  實
緣原告隨母來台，於四十年二月十九日設籍申報為三十三年七月二十八日生，四十八
年十二月十二日經原告之父提憑戶籍謄本、保證書、入境證副本更正原告為三十五年
七月二十八日生，經被告函准更正，八十七年九月二十一日原告向基隆市中山區戶政
事務所申請撤銷該更正案，恢復原設籍時申報之出生年月日，案經該戶政事務所函轉
被告，經被告八十七年十月一日基府民戶字第○九四七八七號函略以：核與戶籍法第
二十五條之規定不符，不宜受理。原告不服循序提起訴願、再訴願，均遭決定駁回，
遂提起行政訴訟。茲摘敘兩造訴辯意旨如次，
原告起訴意旨略謂：原告係三十三年七月二十八日出生，有原告抵台落戶之原始戶籍
謄本可稽，小學畢業證書亦清楚記載三十三年七月二十八日。惟家父於民國四十九年
，因擔心原告考大學落榜，須立即入營，而出具保證書、入境證副本等，申請將原告
出生年籍改為三十五年七月二十八日。惟原告之妹尤秀錦（隨母性），經大陸公安證
明為三十四年出生，原告自當為三十三年出生方是，被告自應准予原告更正等語。
被告答辯意旨略謂：原告於四十年二月十九日初設戶籍登記出生為「民國三十三年七
月二十八日」，民國四十六年畢業於桃園縣盧竹鄉南崁國小，其父於四十八年十二月
十二日以原告等五兄弟出生年月日登記錯誤，依規定提附初設戶籍前入境證副本ˋ保
證書等申請更正原告出生年月日為「民國三十五年七月二十八日」。查其入學與畢業
均在本更正案件之前，因該畢業證書並非其申請更正出生年月日案所提憑之證件，更
正後年齡與學資歷是否相當，應屬更正申請人（其父皇甫毓超）之認定，非屬當時查
證之必要。又依戶籍法第二十五條規定：「戶籍登記事項自始不存在或自始無效時應
為撤銷之登記。」原告之父當初以保證書等提出該案之申請，並於申請書上蓋章，應
認定其存在，經被告核准並經登記即生法效，原告請求恢復原設籍時申報之出生年月
日，既與規定不合，被告予以駁回，係依法之處分，並無不當。原告起訴為無理由，
請予駁回等語。
    理  由
按「戶籍登記事項有錯誤或脫漏時，應為更正之登記。」戶籍法第二十四條定有明文
。本件原告隨母來台，於四十年二月十九日設籍申報為三十三年七月二十八日生，四
十八年十二月十二日經原告之父提憑戶籍謄本、保證書、入境證副本申請更正原告為
三十五年七月二十八日生，經被告以四十九年一月十三日基府民戶字第六四二號令准
予更正，有更正或變更登記申請書附訴願卷可稽。原告主張其為三十三年七月二十八
日出生，其父所提更正其為三十五年七月二十八日生乙事，係屬錯誤，請求撤銷該更
正案，回復其正確之出生日期。惟查原告之父皇甫毓超於四十八年十二月十二日以原
告等五兄弟出生年月日戶籍登記有誤，提出保證書、入境登記副本等資料向被告申請
更正原告出生日期為三十五年七月二十八日，經被告准予更正，而該更正登記案，因
已逾保存年限，除申請書外已無任何附件足資查考，有基隆市中山區戶政事務所八十
七年九月二十八日基山戶字第三九九四號函附訴願卷可參，茲原告復主張原戶籍謄本
之記載始為其正確之出生日期，惟並未舉證證明被告前准予更正登記有何錯誤或與事
實不符之處，自無從推翻原更正登記。至原告提出其小學畢業證書上載原告係「參拾
參年柒月貳拾捌日生」，惟查原告係四十六年七月一日自桃園縣盧竹鄉南崁國小畢業
，有畢業證書影本附訴願卷可證，在其父為前開更正案申請之前，而畢業證書上原告
出生日期自係依當時之戶籍謄本而為記載，嗣後既經原告之父以其記載有誤而為更正
之登記，則該畢業證書所載亦無憑以證明原告之正確出生日期。另所提新疆烏魯木齊
市公證書主張其妹尤秀錦係三十四年十月十九日生，其應為三十三年生，惟查該公證
書並未證明尤秀錦為原告之妹，亦無從推論原告係三十三年出生。從而被告否准原告
申請撤銷原更正案，恢復原設籍時申報之出生年月日，並無不合，一再訴願決定遞予
維持，亦無違誤，原告起訴論旨，難認有理由，應予駁回。
據上論結，本件原告之訴為無理由，爰依行政訴訟法施行法第二條、行政訴訟法第九
十八條第三項前段，判決如主文。
中    華    民    國     八十九      年     十二     月     二十一      日
                    最 高 行 政 法 院  第 三 庭
                                審 判 長 法  官      徐  樹  海
                                         法  官      吳  錦  龍
                                         法  官      黃  合  文
                                         法  官      鄭  淑  貞
                                         法  官      林  家  惠
右  正  本  證  明  與  原  本  無  異
                                         法院書記官  阮  桂  芬
中    華    民    國     八十九      年     十二     月     二十二      日


司法院資訊處製作；財團法人民間司法改革基金會備份。
